臺灣桃園地方法院刑事判決　　　　　　　　　　　　　　九十三度交訴字第六一號
　　公　訴　人　臺灣桃園地方法院檢察署檢察官
　　被　　　告　丁○○　男　二.
　　選任辯護人　關維忠律師
右列被告因肇事遺棄等案件，經檢察官提起公訴（九十三年度偵字第六八四五號），
本院判決如左︰
    主  文
丁○○因過失傷害人，處有期徒刑伍月。又駕駛動力交通工具肇事，致人傷而逃逸，
處有期徒刑捌月。應執行有期徒刑壹年。
    事  實
一、丁○○於民國九十三年三月十六日下午五時三十分許，駕駛車牌號碼九Ｐ∣一七
    一五號自小客車，沿桃園縣平鎮市○○路路往新屋交流道方向行駛（由東往西）
    ，途經該路與中豐路設有燈光號誌之交岔路口時，原應注意汽車行駛至交岔路口
    ，其行進應遵守燈光號誌之指示，車輛面對紅燈時禁止通行，並應注意車前狀況
    ，隨時採取必要之安全措施，且依當時天候晴、日間有自然光線、路面乾燥無缺
    陷、且視距良好，並無不能注意之情事，竟疏未注意，貿然闖越紅燈前行，適有
    戊○○騎乘車牌號碼ＥＷＢ∣七九六號輕型機車，沿中豐路由南往北方向行駛，
    遵循綠燈號誌指示前行正穿越前揭交岔路口，突見丁○○之自小客車闖越紅燈衝
    出，閃避不及，致丁○○所駕自小客車左後車輪鋼圈處擦撞戊○○騎乘機車之前
    輪處，戊○○因失控機車往旁邊打滑，戊○○再彈起後倒地，而受有腦震盪、背
    挫傷、胸壁挫傷、右手挫傷、右小腿挫傷等傷害。詎丁○○駕車肇事致戊○○受
    有前開傷害後仍未下車查看、協助救護，旋駕車向前方環南路方向離去。適經恰
    在前揭交岔路口紅綠燈前停等欲左轉環南路（與戊○○同向）聽聞車輛碰撞聲後
    目擊丁○○肇事逃逸之乙○○駕駛其自小客車自後追趕，並於途中撥打電話報警
    處理，乙○○追至同縣平鎮市台六六線、平德路口始攔下丁○○車輛，員警亦據
    報趕抵現場查獲丁○○，因而發覺上情。戊○○返家後，翌日（三月十七日）晚
    間用餐時，復又發覺其原本裝置假牙之上門牙處其中二顆牙根因遭到丁○○車輛
    碰撞後倒地面部受到劇烈撞擊而斷裂之傷害。
二、案經戊○○訴由桃園縣政府警察局平鎮分局報告臺灣桃園地方法院檢察署檢察官
    偵查起訴。
    理  由
一、訊據被告丁○○固坦承有於右開時地，駕駛前開自小客車，並遭乙○○所駕車輛
    自後追趕，乙○○並持手電筒敲打其左前擋風玻璃，並告訴伊開車撞到人等情，
    惟矢口否認有駕駛車輛肇事致告訴人受傷而逃逸之犯行，辯稱：伊並沒有闖紅燈
    ，且伊車內音響開的很大聲，根本不知道有發生車禍，另伊事後被帶到警察局等
    告訴人到場，當時看他的嘴巴沒有外傷，伊質疑他是不是因這個車禍有掉牙齒云
    云。然查：
（一）右揭事實，迭據告訴人戊○○於警、偵、審程序中指訴綦詳（見偵查卷第七至
      十二頁、三十四頁、本院卷附九十三年八月十七日審判筆錄），並經證人即目
      擊本件事故之乙○○、至現場處理車禍員警甲○○於警訊及本院審理時分別證
      述明確（見偵查卷第十四頁、及同上審判筆錄），復有警製桃園縣政府警察局
      道路交通事故調查報告表一份、現場及車損照片二十幀等件在卷可稽。告訴人
      戊○○因本件事故受有如事實欄所載之傷害，亦有壢新醫院診斷證明書二份在
      卷足憑。
（二）被告雖矢口否認有碰撞到戊○○之機車，及事發之際有闖越紅燈前行之違規，
      另伊在警局並未見告訴人有因車禍而掉牙齒，告訴人稱牙齒斷裂是車禍造成不
      可採云云，然查：
    1.告訴人戊○○於警偵審中一再陳述：我是綠燈前行，且前面已有二、三部機車
      已經過去，我才騎，騎到中間時被告駕駛的汽車從我的右邊來，直闖紅燈撞過
      來，我就倒了，被告往前跑掉等情無訛，核與證人乙○○於警訊、審理時證稱
      ：「我當時開車在中豐路上，停在路口的停止線準備要左轉環南路，我有聽到
      聲音，才抬起頭看，看到一個義警指著丁○○的車子，我就趕快左轉追過去。
      ：：抬頭我只有看到警察，我是第一台車，印象中我的右側車道汽車都還沒動
      ，機車已經啟動了，應該剛好就是燈號轉換的時候」等語（見本院九十三年八
      月十七日審判筆錄）相符。查證人乙○○為肇事當時在該地點等待左轉之另一
      駕駛汽車之人，與被告及被害人均無任何關係，亦與被告無任何間隙，當無設
      詞誣陷之理，其證言堪予採信。再觀諸卷附現場照片（見偵查卷第十五頁）可
      知，前揭中豐路由南往北方向與環南路交岔路口之燈光號誌係綠燈直行與綠燈
      左轉之號誌同時亮起，而證人乙○○所駕自小客車既係在前揭交岔路口等待左
      轉環南路且又係第一台車，稽此，乙○○所駕自小客車仍在該交岔路口停等，
      自屬當然，又證人乙○○復證述當時在該路口與被告同向要經過這個路口的車
      子只有被告這一部等情（見同上審判筆錄），益徵證人乙○○證稱其右側車道
      汽車尚未啟動，但機車已經啟動，應該剛好是燈號轉換的時候，及告訴人戊○○指述被告係闖紅燈等情與事實相符，胥值信實。而被告及告訴人於事發時之
      行向相互垂直，二人所應遵循之號誌自有不同，告訴人之機車既係俟路口號誌
      變換為綠燈後方駛進路口，而在該路口與被告之車發生碰撞，由是足證被告之
      車駛進路口時係闖越紅燈前行，被告一再陳稱：伊並未闖越紅燈云云，顯非事
      實，要無可採。
    2.再者，本件被告所駕車輛係在闖越紅燈時與戊○○所騎乘之機車在路口發生碰
      撞，事故後，被告所駕車輛左後車輪鋼圈處有多處明顯刮擦痕，告訴人戊○○
      之機車前輪處凹陷、略脫落、前車輪罩有多處明顯刮擦痕，此有卷附現場車損
      照片附卷可徵，而足以造成被告車輛左後車輪甚屬堅硬之鋼圈發生刮擦痕，足
      見碰撞力道非小。證人乙○○於警訊及審理時復一再陳述：有聽見剎車聲，然
      後又聽到碰的一聲等語翔實，則在事故現場附近等待左轉並在車內之乙○○猶
      能清楚聽見二車碰撞聲響，益見事故發生時曾發出巨大聲響，是當日被告所駕
      車輛在發生碰撞後，被告自可輕易聽聞碰撞聲響，並察見有無碰撞情事，碰撞
      後亦可輕易由後視鏡觀見車身左後側機車人車倒地情節，被告辯稱毫不知悉事
      故發生，殊難採信。查被告丁○○肇事後，未下車察看、協助救護，隨旋駕車
      離去，經目擊證人乙○○駕車自後追趕並報警處理，而於同縣平鎮市台六六線
      、平德路口攔下丁○○車輛，員警再據報趕抵現場而查悉上情，業據告訴人及
      證人乙○○指證明確，有如前述，從而，被告駕駛動力交通工具肇事致人傷而
      逃逸，亦足認定。
   3. 告訴人指述被告當時車速有七十至八十公里有超速之嫌云云。惟依卷附道路交
      通事故調查報告表所附事故現場圖所示，肇事地點因被告逃逸而破壞，現場路
      面並無剎車痕一節，業據至事故現場處理之員警甲○○於審理時證述明確（見
      同上審判筆錄），已無從依汽車剎車距離、行車速度及道路摩擦係數對照表以
      推算被告當時之車速，況證人乙○○亦證述聽到之剎車聲無法確定是汽車或機
      車的等情，而被告及告訴人戊○○於系爭車禍後，均未製作相關交通事故談話
      紀錄表或筆錄，自無從推論被告丁○○當時行車速度大約為何，是告訴人關於
　　　被害人超速行駛之指述，尚難採信。
   4. 又告訴人於警訊及審理時指稱：「（車禍受傷程度）剛開始手跟腳及脊椎會痛
      ，然後晚上吃飯的時候才發現現牙齒斷三根」、「（何時發現牙齒因車禍而斷
      掉？）第一天就發現有聲音，第二天晚上吃東西時上門牙二顆就斷掉了，吃完
      飯後我就去看醫生、照Ｘ光，醫生說牙根都斷掉了。醫生跟我說，他有幫我照
      Ｘ光確認，他說有撞擊才斷的。我是人先彈起來之後倒在地上時敲到的，我的
      右側頭部整個都著地，這個撞擊力很大」等語詳確（見偵查卷第十一頁、同上
      審判筆錄），而經本院當庭檢視在庭之告訴人其門牙處其中二顆牙根確實已斷
      裂不存在。再參諸本件事故後，被告所駕車輛左後車輪鋼圈處有多處明顯刮擦
      痕，而足以造成被告車輛左後車輪甚屬堅硬之鋼圈發生刮擦痕，足見碰撞力道
      非小，已如前述，且告訴人因本件車禍受有腦震盪、背挫傷、胸壁挫傷、右手
      挫傷、右小腿挫傷等傷害，益徵告訴人當時所受到之撞擊力非小，稽此，告訴
      人在受到系爭車禍之劇烈撞擊後，致其門牙處之其中二顆牙根在翌日咬合時應
      聲斷裂，衡情亦非不可想像之事。況牙根乃隱藏在人體口腔內且包覆在裝置之
      假牙內，其在受到撞擊後未如皮膚表面有立時可見之傷害，乃事理之常，自難
      謂在事故現場或製作筆錄時未見告訴人之牙根斷裂，即可認該傷害非系爭車禍
      所造成，亦難遽以告訴人未提出此部分傷害之相關診斷證明書，遽以推論告訴
      人此部指訴不實。再衡之告訴人在事故當時年僅二十一歲，正值青春年華，對
      外觀美醜自甚在意，衡情告訴人亦無以此誣陷被告之必要。由此，堪認告訴人
      此部指述並非虛妄，堪予採信。證人甲○○警員及為告訴人製作筆錄之丙○○
      警員於審理時均證稱告訴人講話很正常及在製作筆錄沒有看見告訴人臉部有受
      傷及口齒不清，也沒有反應嘴巴或牙齒在痛之情（見同上審判筆錄），亦不足
      影響本院依前開事證所認定之事實。至告訴人因系爭車禍而斷裂之上門牙假牙
      ，因假牙為附屬在人體之物，非屬人之身體健康範疇，非可認係因本件車禍造
      成之傷害，告訴人復未對此部分提出相關告訴，本院自無從審酌。公訴人漏未
      斟酌告訴人因本件車禍亦受有上門牙處其中二顆牙根斷裂之傷害結果，尚有未
      洽，均附此敘明。
（三）綜右所陳，被告前開所辯要屬卸責、避就之詞，委無可採，其明知駕駛動力交
      通工具肇事致告訴人受傷，且猶未協助救護、逕行逃逸，均堪認定。
二、按汽車行駛至交岔路口，其行進、轉彎，應遵守燈光號誌之指示。又汽車行駛時
    ，駕駛人應注意車前狀況，並隨時採取必要之安全措施。道路交通安全規則第一
    百零二條第一項第一款、第九十四條第三項分別規定甚明。被告駕駛前開自小客
    車，於行經上開路段，理應知悉並注意前開交通安全規則，以防止發生危險，且
    依道路交通事故調查報告表及現場照片所示，肇事路段為有號誌之交岔路口，且
    事發當時天候晴，日間有自然光線、路面乾燥無缺陷、且視距良好，並無不能注
    意號誌變換狀況之情事，被告卻疏未注意依循號誌指示行車，貿然闖越紅燈前行
    ，且未注意車前適有告訴人戊○○遵循號誌前行至路口之狀況終至肇事，其對
    本件事故之發生為有過失，至屬明確。公訴人漏未審酌被告闖越紅燈以致肇事之
    違規，應予敘明。又被告之過失駕駛行為與告訴人因本件事故所受傷害間，確有
    相當因果關係。雖告訴人戊○○未領有駕駛執照，惟本件車禍原因係因被告闖越
    紅燈並未注意車前狀況所致，已如前述，而告訴人係遵守綠燈號誌行至前揭路口
    始遭被告車輛撞及，自與告訴人是否領有駕駛執照並無關連，附此敘明。綜述，
    事證明確，被告犯行堪予認定，應依法論科。
三、核被告丁○○所為，係犯刑法第二百八十四條第一項前段因過失傷害人罪、第一
    百八十五條之四駕駛動力交通工具肇事致人傷而逃逸罪。又其所過失傷害人、駕
    駛動力交通工具肇事致人傷而逃逸二罪，犯意各別，行為互殊，應分論併罰。爰
　  審酌被告疏未遵守交通安全規則擅闖紅燈過失情節嚴重，告訴人所受傷勢非屬輕
    微，且於肇事並致人傷害後，竟未對之施以必要之救助而逃離現場，置他人生命
    、身體、健康不顧，犯後猶否認犯行，飾詞卸責，未見悔意反省，迄今尚未與被
    害人達成民事和解賠償其損害之犯後態度等一切情狀，分別量處如主文所示之刑
    ，並定應執行之刑。
據上論斷，應依刑事訴訟法第二百九十九條第一項前段，刑法第二百八十四條第一項
前段、第一百八十五條之四、第五十一條第五款，罰金罰鍰提高標準條例第一條前段
，判決如主文。
本案經檢察官鍾和憲到庭執行職務。
中　　　華　　　民　　　國　　　九十三　　　年　　八　　月　　三十一　　日
                                臺灣桃園地方法院刑事第七庭
                                    審判長法  官  孫惠琳
                                          法  官  賴淑美
                                          法  官  林惠霞
右正本證明與原本無異。
如不服本判決，應於判決送達後十日內向本院提出上訴狀( 應附繕本 )，上訴於
臺灣高等法院。
                                          書記官  陳恩如
中　　　華　　　民　　　國　　　九十三　　　年　　九　　月　　 二   　　日
附錄本案論罪科刑法條全文：
刑法第二百八十四條第一項
因過失傷害人者，處六月以下有期徒刑、拘役或五百元以下罰金，致重傷者，處一年
以下有期徒刑、拘役或五百元以下罰金。
中華民國刑法第一百八十五條之四
駕駛動力交通工具肇事，致人死傷而逃逸者，處六月以上五年以下有期徒刑。
刑法第一百八十五條之四：
駕駛動力交通工具者肇事，致人死傷而逃逸者，處六月以上五年以下有期徒刑。
